【裁判字號】    90,上訴,3062
【裁判日期】    901109
【裁判案由】    違反麻醉藥品管理條例
【裁判全文】
臺灣高等法院刑事判決                            九十年度上訴字第三六二號
    上訴人即
    被      告  丁○○
    指定辯護人  本院甲○
右上訴人因違反麻醉藥品管理條例案件，不服臺灣桃園地方法院八十八年度訴字第七
一四號，中華民國九十年六月二十九日第一審判決（起訴案號：臺灣桃園地方法院檢
察署八十八年度偵字第一００四號）提起上訴，本院判決如左：
    主  文
原判決撤銷。
丁○○連續非法販賣化學合成麻醉藥品，累犯，處有期徒刑伍年肆月，附表所示之物
沒收。
    事  實
一、丁○○前有偽造文書、賭博等前科，其於民國八十六年二月二十日，因違反麻醉
    藥品管理條例案，經台灣新竹地方法院判處有期徒刑六月，如易科罰金，以三百
    元折算一日確定，於八十六年四月十八日，易科罰金執行完畢，猶不知省悟。其
    明知安非他命業經行政院衛生署於七十九年十月九日，以衛署藥字第九○四一四
    二號公告，將之列入麻醉藥品管理條例第二條第四款之化學合成類麻醉藥品管理
    ，禁止非法販賣、持有，竟意圖販賣化學合成麻醉藥品安非他命牟利，並基於概
    括之犯意，自八十六年十一月間某日起，至八十七年二月二日止，在苗栗縣頭份
    鎮工業區大門口前，連續以每公克約新台幣（下同）一千元代價，販賣予戊○○
    三次。嗣戊○○於八十七年二月四日晚上十時許，在苗栗縣頭份鎮○○路、顯會
    路口，為警查獲，而查悉上情，經警循線於八十七年六月十九日上午十一時許，
    在丁○○位於新竹縣新竹市南隘里南隘四十三號住處，當場查獲丁○○所有供其
    吸用及販賣之安非他命（共有含甲基安非他命成份之晶體一瓶《毛重十四．四一
    公克，淨重八．二六公克，取０．二０公克鑑驗，餘八．０六公克，平均純度約
    為98.7%》及晶體十七小包《 總毛重十四，四六公克，總淨重十二．三六公克，
    共取一．二０公克鑑驗，共餘十一．一六公克，平均純度約為98.4% 》），暨其
    所有供記錄、秤重、分裝，以販賣毒品所用之帳冊二本、小湯匙一支、分裝袋一
    五六個（公訴人誤載為一五八個）、分裝器一支、電子秤一台。
二、案經苗栗縣警察局頭份分局移送臺灣苗栗地方法院檢察署檢察官呈請臺灣高等法
    院檢察署檢察長令轉臺灣桃園地方法院檢察署檢察官再呈請令轉臺灣苗栗地方法
    院檢察署檢察官再呈請令轉臺灣桃園地方法院檢察署檢察官偵查起訴。
    理  由
一、訊據上訴人即被告丁○○否認有非法販賣化學合成麻醉藥品犯行，辯稱：伊不認
    識戊○○及乙○○二人，亦未販賣安非他命予戊○○，扣案之帳冊、聯絡簿、分
    裝袋、電子秤，係以前犯案所留下，扣案之安非他命係供自己施用云云。經查：
    (一)被告於警訊時供稱：「警方所查獲之安非他命是供我自己吸食及販售給不特定
      人士吸食之用，．．．分裝袋是販賣安非他命給他人時裝安非他命之用，帳冊
      則是販賣安非他命記錄金錢數目之用．．．我最後一次販賣安非他命係八十七
      年二月份左右，在苗栗縣頭份鎮田寮里大唐新村內，．．」等情（見台灣新竹
      地方法院檢察署八十七年度偵字第三八八六號偵查卷第七頁），核與證人戊○○於警訊時證稱：「（你今天八十七年二月四日二十二時許，被警方查獲的安
      非他命是向何人購買？）是向一位叫丁○○的人購買的，．．共買過二至三次
      ，每次價格約一至二萬元」；於偵查中證稱：「（八十七年二月四日被查扣安
      非他命十小包是誰的？）向丁○○買來，我買一次兩萬元，每公克一千元」、
      「是丁○○拿給我的，她在頭份工業區大門口於查到前二天晚上七、八時拿給
      我五小包及半包，我在警局是說五小包，但有十小包的份，我尚未付錢給她，
      一小包可分成二小包，但我尚未分裝，我這次是第三次向她買，之前二次也未
      付款，她以前曾向我借二萬多元，她拿安非他命給我抵債，之前二次也是在同
      一地點向她買，第二次與第三次隔一星期，第一次與第二次隔二月，．．我打
      呼叫器與她連絡」（見台灣苗栗地方法院檢察署八十七年度偵字第五七五號偵
      查卷第一頁、第二十頁背面、第二十八頁背面）；於原審結證稱：「八十七年
      三月十日在苗栗檢察署所言是實在；前後買了三次，．．八十七年二月五日偵
      訊筆錄實在，只有最後一次買的，一小包一千元；第三次是抵債，時間太久忘
      了抵多少錢；扣案之安非他命是廖轉賣給我，每次交貨，地點不一定，我們呼
      叫器連絡後才約地點」等語（原審卷第四十四頁）相符。
    (二)扣案之疑似安非他命顆粒經送請鑑定結果，認送鑑疑似安非他命顆粒，為晶體
      一瓶及晶體十七小包，晶體一瓶（毛重十四．四一公克，淨重八．二六公克，
      取０．二０公克鑑驗，餘八．０六公克，平均純度約為98.7%）及晶體十七小
      包（總毛重十四，四六公度克，總淨重十二．三六公克，共取一．二０公克鑑
      驗，共餘十一．一六公克，平均純度約為98.4%）均檢出二級毒品甲基安非他
      命成份等情，亦有內政部警政署刑事警察局八十九年九月二十二日刑鑑字第一
      二三二三０號鑑驗通知書乙紙附卷可憑（見原審卷第一六六頁至第一六七頁）
      ，並有被告所有供記錄、秤重、分裝，以販賣毒品所用之帳冊二本、小湯匙一
      支、分裝袋一五六個、分裝器一支、電子秤一台扣案足憑。扣案之分裝袋經送
      請鑑定結果，認分裝袋經拆封檢視實際僅有一百五十六個，內含未使用過之全
      新夾鍊袋一四三個，及疑似使用過之夾鍊袋十三個等情，前開內政部警政署刑
      事警察局八十九年九月二十二日刑鑑字第一二三二三０號鑑驗通知書記載明確
      ，依常情判斷，苟前開扣案之分裝袋係被告供自己施用安非他命所留存，又豈
      會有全新未使用過之夾鍊袋，且高達一四三個，而疑似使用過之夾鍊袋僅十三
      個之理？又扣案之安非他命，總淨重即高達二０．六二公克，其中包含一瓶晶
      體及已經被告事先分裝成十七小包之晶體，平均純度也分別高約為98.7%及98.
      4%，有如前述，再參以被告復經警在其上開住處扣得電子秤一台及記錄被告販
      賣毒品所得金錢之帳冊二本等物，被告連續販賣多次安非他命予戊○○之事實
      應可認定。
    (三)被告雖辯稱：扣案之電子秤係前案所遺留，以及分裝袋係向商店買東西所留下
      云云，惟查：被告前於八十五年間，因販賣安非他命案件，經台灣新竹地方法
      院及本院判處有期徒刑五年二月確定，警方於該案亦查獲有電子秤一台，且未
      經宣告沒收，有台灣高等法院被告全國前案紀錄表及台灣高等法院八十六年度
      上訴字第三九六號刑事判決乙份附卷可稽，但前開案件距本件已二年有餘，況
      前案之電子秤係在苗栗縣頭份鎮○○○路二０九號被告住處查扣，本案則係在
      新竹縣新竹市南隘里南隘四十三號所查獲，查獲地點截然不同，被告所辯本件
      查扣之電子秤係前案販賣毒品所遺留之電子秤，有違常情，自不足採信。而扣
      案之前開分裝袋均為容量甚小之封口塑膠袋，且經鑑定結果，其中有一四三個
      為完全未使用過之全新夾鍊袋，被告所辯係至商店買東西所留下之情形，亦顯
      與常情有違，為卸責之詞，不可採信。
    (四)證人戊○○於偵查中陳稱：「（八十七年二月四日被查扣安非他命十小包是誰
      的？）向丁○○買來，我買一次兩萬元，每公克一千元」、「是丁○○賣給我
      的，她在頭份工業區大門口於查到前二天晚上七、八時拿給我五小包及半包，
      ．．．我這次是第三次向她買，．．．之前二次也是在同一地點向她買，第二
      次與第三次隔一星期，第一次與第二次隔二月，．．」等語（見台灣苗栗地方
      法院檢察署八十七年度偵字第五七五號偵查卷第二十頁背面、第二十八頁背面
      ），有如前述，則以證人戊○○於八十七年二月四日為警查獲前二日最後一次
      ，即第三次向被告購買安非他命之日期，應為八十七年二月二日，而第二次與
      第三次隔一星期，第一次與第二次隔二月推算，堪認被告自八十六年十一月間
      某日起，至八十七年二月二日止，連續販賣安非他命予戊○○三次等情屬實，
      公訴人誤以被告自八十六年十二月間某日起至八十七年二月初某日止，販賣毒
      品予戊○○，容有誤會。又扣案之分裝袋雖有全新未使用過之夾鍊袋一四三個
      ，疑似使用過之夾鍊袋十三個，惟被告既基於自行施用及販賣營利之雙重意圖
      而持有前開夾鍊袋，惟何部分擬供己非法吸用，何部分擬供非法販賣，實無從
      區隔，況使用過之夾鍊袋亦可重複使用，是應認前開扣案之分裝袋，均係被告
      供販賣毒品所用之物。
    (五)證人己○○於本院雖證稱：被告在新竹科學園區工作；證人丙○○於本院亦證
      稱：被告下班後會至伊住處泡茶等語（本院卷第六十七頁至第七十頁），但證
      人己○○亦證稱：被告工作時間為上午八時至下午五時，幾乎每天工作，新竹
      至苗栗頭份約為三十分鐘之車程；證人丙○○亦證稱：被告有空時始會前往泡
      茶，時間不一定（見同上筆錄），足見被告工作有一定之時間，且非天天工作
      ，且被告至證人丙○○住處泡茶，亦非天天為之，況新竹至苗栗頭份，僅需三
      十分鐘車程，往來便利，是究不能以證人己○○、丙○○之證言，遽認被告無
      暇前往苗栗頭份販賣安非他命。
    綜上所述，本件事證明確，被告所辯為卸責之詞，不足採信，其犯行堪以認定。
二、按甲基安非他命屬中樞神經興奮劑，吸用甲基安非他命會引起不安、頭昏、顫抖
    、亢進性反應，失眠、焦慮、譫妄、慢性中毒、精神障礙、類似精神分裂症之錯
    覺、幻覺、妄想、及伴有行動性與性格異常等副作用，並有輕微之成癮性，服用
    後會產生依賴性，耐藥性，嚴重妨害人之身心健康，後果不堪設想，是行政院衛
    生署於七十九年十月九日以衛署字第九０四一四二號公告，將之列為化學合成類
    麻醉藥品，依同條例第十三條之規定，不得非法販賣、持有，而於同年月十一日
    生效。但被告行為後，「毒品危害防制條例」已於八十七年五月二十二日公布施
    行，依該條例販賣第二級毒品安非命，法定刑為無期徒刑或七年以上有期徒刑，
    得併科新台幣七百萬元以下罰金，而麻醉藥品管理條例第十三條之一第二項第一
    款所定非法販賣化學合成麻醉藥品罪之法定刑，為五年以上有期徒刑，得併科五
    萬元以下罰金，茲比較新舊結果，以原麻醉藥品管理條例第十三條之一第二項第
    一款規定較有利於被告，自應適用舊法。核被告非法販賣安非他命，係犯麻醉藥
    品管理條例第十三條之一第二項第一款之罪。公訴人認被告所為係犯毒品危害防
    制條例第四條第二項之罪，尚有未洽，起訴法條應予變更。被告非法持有安非他
    命之低度行為，為非法販賣安非他命之高度行為所吸收，不另論罪。被告先後三
    次非法販賣安非他命犯行，時間緊密，犯罪構成要件相同，顯係基於概括之犯意
    反覆為之，為連續犯，應依刑法第五十六條規定論以一罪，並加重其刑。被告於
    八十六年二月二十日，因違反麻醉藥品管理條例案，經台灣新竹地方法院判處有
    期徒刑六月，如易科罰金，以三百元折算一日確定，於八十六年四月十八日，易
    科罰金執行完畢，已據被告供明（見本院卷第八十四頁），並有本院被告全國前
    案紀錄表在卷可按，並經原審調閱台灣新竹地方法院檢察署八十六年度執更字第
    一００六號、八十七年度觀執更字第二十四號執行卷查明無訛，其於有期徒刑執
    行完畢後五年以內，再犯有期徒刑以上之本罪，為累犯，應依法遞加重其刑。
三、原審以被告罪證明確，予以論罪科刑，固非無見，惟查：原審以被告及證人乙○○於警訊之陳述（台灣新竹地方法院檢察署八十七年度偵字第三八八六號卷第七
    頁、第十二頁），認定被告有委託乙○○販賣安非他命，惟被告及證人乙○○於
    偵查、原審及本院審理時已否認渠二人於警訊之陳述，再依渠二人於警訊之供述
    稱：證人乙○○之安非他命係要交付一不詳姓名之人，被告並未告知證人乙○○
    購買安非他命之人，證人乙○○如何交付安非他命？又依證人乙○○於警訊所稱
    ：伊代送安非他命並無報酬，而販賣安非他命之刑責甚重，證人乙○○豈會無償
    為之，顯見被告及證人乙○○於警訊之陳述與事實不符，不足採信，原審此部分
    之認定，自有未合。被告上訴否認犯行，固無理由，惟原判決既有可議，自應由
    本院將原判決撤銷改判。爰審酌被告有偽造文書、賭博、違反麻醉藥品管理條例
    之前科，及其犯罪之動機、目的，販賣次數，所生危害，暨犯後態度等一切情狀
    ，量處有期徒刑五年四月。扣案之安非他命（晶體一瓶淨重八．０六公克，晶體
    十七小包總淨重十一．一六公克，如附表編號一、二所示），係屬違禁物，應依
    刑法第三十八條第一項第一款規定宣告沒收；至其分別取樣供鑑析用罄部分，則
    已滅失，自無庸併予宣告沒收。另扣案之帳冊二本、小湯匙一支、分裝袋一五六
    個、分裝器一支、電子秤一台（如附表編號三至七所示），均係丁○○所有，此
    據被告於警訊中供明，且係供其記錄、分裝、秤重持有毒品，供販賣所用之物，
    應依刑法第三十八條第一項第二款規定，併予宣告沒收。至扣案之吸食器一組，
    乃供被告非法吸用安非他命所用之物，扣案之聯絡簿二本，乃記錄被告朋友及親
    人電話之用，難認與本件販賣毒品有關，不為沒收之諭知。至戊○○、乙○○持
    有之安非他命，與本案並無關連，亦不為沒收之諭知，併此敘明。
據上論斷，應依刑事訴訟法第三百六十九條第一項前段、第三百六十四條、第二百九
十九條第一項前段、第三百條，麻醉藥品管理條例第十三條之一第二項第一款，刑法
第十一條前段、第二條第一項但書、第五十六條、第四十七條、第三十八條第一項第
一款、第二款，判決如主文。
本案經檢察官張啟彬到庭執行職務。
中      華      民      國      九十      年      十一      月    九    日
                              臺灣高等法院刑事第二十四庭
                                  審判長法  官  陳  貽  男
                                        法  官  王  炳  梁
                                        法  官  李  世  貴
右正本證明與原本無異。
如不服本判決應於收受送達後十日內向本院提出上訴書狀，其未敘述上訴之理由者並
得於提起上訴後十日內向本院補提理由書（均須按他造當事人之人數附繕本）。
                                        書記官  魏  汝  萍
中      華      民      國      九十      年      十一      月    九    日
附表：
一、安非他命晶體壹瓶，毛重拾肆點肆壹公克，淨重捌點零陸公克。
二、安非他命晶體拾柒小包，總毛重拾肆點肆陸公克，總淨重拾壹點壹陸公克。
三、帳冊貳本。
四、小湯匙壹支。
五、分裝袋壹佰伍拾陸個。
六、分裝器壹支。
七、電子秤壹台。
附錄：本案論罪科刑法條全文
麻醉藥品管理條例第十三條之一：
  違反前條之規定，其屬於第二條第一款至第三款之麻醉藥品者，應分別依法罰。
  違反前條之規定，其屬於第二條四款之麻醉藥品者，依左列規定處罰：
    一、非法輸入、製造、運輸、販賣者，處五年以上有期徒刑，得併科五萬元以下
        罰金。
    二、意圖販賣而非法持有者，處三年以上十年以下有期徒，得併科三萬元以下罰
        金。
    三、意圖營利而非法為人施者, 處五年以下有期徒刑，得併科二萬元以下罰金。
    四、非法施打、吸用者，處三年以下有期徒刑、拘役或一萬元以下罰金。
    五、非法持有者，處二年以下有期徒刑、拘役或五千元以下罰金。
  前項第一款之未遂犯罰之。
  犯第二項第四款之罪有癮者，應由審判機關先行指定相當處所勒戒。經勒戒斷癮後
  再犯者，加重本刑至三分之二。


司法院資訊處製作；財團法人民間司法改革基金會備份。
